【裁判字號】    95,易,1214
【裁判日期】    950728
【裁判案由】    違反動產擔保交易法
【裁判全文】
臺灣高雄地方法院刑事判決              95年度易字第1214號
聲  請  人  臺灣高雄地方法院檢察署檢察官
被      告  乙○○
上列被告因違反動產擔保交易法案件，經檢察官聲請以簡易判決
處刑（95年度偵字第15289 號），經本院認不宜依簡易判決處刑
，簽准改依通常程序審理，本院判決如下：
    主  文
本件免訴。
    理  由
一、聲請意旨略以：乙○○於民國（下同）94年3 月17日以其所
    有之車號YR-2602 號自用小客車，向華南商業銀行股份有限
    公司龍江分行（下稱華南銀行）融資貸款新臺幣（下同）25
    萬元，並將上開自用小客車設定動產抵押權予華南銀行而為
    動產抵押之債務人，雙方約定由乙○○自94年3 月18日起至
    97年3 月18日止，每月為1 期，分36期給付，每期清償8,78
    9 元，動產抵押交易之標的物即前揭自用小客車之存放地點
    為乙○○位於高雄市○○區○○街321 之3 號住處附近。詎
    乙○○明知其為動產抵押交易之債務人，在債務尚未完全清
    償以前，僅得占有使用前揭自用小客車，不得任意將該部自
    用小客車遷移、出賣、出質、移轉、抵押或為其他處分，竟
    意圖不法利益，將前揭自用小客車遷移不明，且僅繳納7 期
    之分期款項，嗣於95年3 月3 日華南銀行將債權及動產抵押
    權轉讓予臺灣歐利克股份有限公司（下稱歐利克公司），並
    辦妥動產抵押權人變更登記，然乙○○猶未依約清償分期款
    項，且將前揭自用小客車交由友人林素美使用，而遷移至不
    詳處所，致歐利克公司追索無著，足生損害於歐利克公司，
    因認被告涉犯動產擔保交易法第38條罪嫌。
二、按案件曾經判決確定者，應諭知免訴之判決，刑事訴訟法第
    302 條第1 款定有明文。此項原則，關於實質上一罪或裁判
    上一罪，其一部事實已經判決確定者，對於構成一罪之其他
    部分，亦均有適用，故刑法第55條想像競合犯、牽連犯，同
    法第56條連續犯之犯罪，其一部事實既經判決確定，其效力
    即及於其他部分，關於其他部分之另一公訴，亦應諭知免訴
    。主要係以同一案件，基於審判不可分之關係，在審理事實
    之法院，對於全部犯罪事實，按照刑事訴訟法第267 條之規
    定本應予以審判，且已經法院為實體上之確定判決，不能更
    為實體上之裁判，故其確定判決之既判力，自應及於最後審
    理事實法院宣示判決前之全部犯罪事實（最高法院32年上字
    第2578號、32年非字第46號、49年台非字第20號判例意旨參
    照）。
三、經查：
（一）本件被告於94年7 月26日，以其所有之車牌號碼0827-XA
      號自用小客車，設定動產擔保交易法之動產抵押之方式，
      向遠東國際商業銀行股份有限公司（以下簡稱遠東銀行）
      辦理貸款新台幣（下同）17萬元，乙○○為動產擔保交易
      之債務人，雙方約定乙○○應分期繳付貸款，每月為1 期
      ，每期應付款8,487 元，標的物應停放地點為高雄市○○
      區○○街321 之3 號，在乙○○貸款未付清之前，非經債
      權人以書面同意，並辦理動產抵押變更登記，不得任意遷
      移或為其他處分；後遠東銀行將該債權讓與和潤企業股份
      有限公司（以下簡稱和潤公司）。詎乙○○在辦妥貸款後
      ，僅於94年8 月18日、同年9 月18日付款2 期，自94年10
      月20日第3 期起即開始拒不付款，復意圖不法之利益，於
      不詳時間，擅自將上開該自用小客車從約定地點遷移至他
      處，致生損害於債權人和潤公司，嗣經檢察官聲請以簡易
      判決處刑，經本院於95年5 月29日以95年度簡字第3082號
      簡易判決判處拘役40日確定（以下簡稱前案）等情，有臺
      灣高雄地方法院檢察署95年度偵字第5338號聲請簡易判決
      處刑書、本院95年度簡字第3082號簡易判決、被告臺灣高
      等法院被告前案紀錄表各1 紙及本院送達證書影本2 紙附
      卷可稽。
（二）本件被告於前揭聲請意旨所載之時、地因不繳納華南商業
      銀行股份有限公司之貸款，而遷移動產擔保標的物（車號
      YR -2602號自小客車）等情，業據被告於偵查中自承車號
      0827-XA 號自用小客車並未依約停放於被告位於高雄市○
      ○區○○街321 之3 號住處附近，且與告訴代理人甲○○
      指訴之情節相符。復有貸款暨動產抵押契約書、客戶入金
      狀況一覽表、訪視紀錄書、存證信函、動產抵押權利移轉
      契約書、動產抵押設定讓與變更登記申請書、高雄市監理
      處動產擔保交易登記證明書各1 紙附卷可稽，故本件被告
      有違反動產擔保交易法第38條之犯行，事證明確。
（三）惟本案與前案中，被告犯罪之手法均是先拒不繳款進而遷
      移動產擔保標的物；而動產擔保交易之標的均是自小客車
      ；被告拒不繳款之時間前案為94年10月20日，本案為94年
      11月18日、而動產擔保標的所應存放之地點均為高雄市○
      ○區○○街321 之3 號住處，故綜合上述情節比較，堪認
      本案與前案之間有連續犯之裁判上一罪關係。（被告行為
      後，刑法第56條連續犯之規定，業於94年1 月7 日修正公
      布刪除，並於95年7 月1 日施行，則被告之犯行，因行為
      後新法業已刪除連續犯之規定，此刪除雖非犯罪構成要件
      之變更，但顯已影響行為人刑罰之法律效果，自屬法律有
      變更，依新法第2 條第1 項規定，比較新、舊法結果，仍
      應適用較有利於被告之行為時法律即舊法論以連續犯（最
      高法院95年第8 次刑事庭會議決議參照）。
（四）茲被告先前違反動產擔保交易法第38條之犯行，既經本院
      高雄簡易庭以95年度簡字第3082號判決確定，揆諸首開說
      明，本件爰不經言詞辯論，逕為免訴之判決。
四、依刑事訴訟法第302 條第1 款、第307 條，判決如主文。
中    華    民    國    95    年    7     月    28    日
             刑事第八庭  審判長法  官  李政庭
                               法  官  賴文姍
                               法  官  黃宣撫
如不服本判決應於送達後10日內向本院提出上訴狀。
以上正本證明與原本無異。
中    華    民    國    95    年    7     月    31    日
                               書記官  鄭永媚


司法院資訊處製作；財團法人民間司法改革基金會備份。
